【裁判字號】    89,台上,3674
【裁判日期】    890623
【裁判案由】    過失致人於死
【裁判全文】
最高法院刑事判決                              八十九年度台上字第三六七四號
    上訴人  甲  ○
右上訴人因過失致人於死案件，不服台灣高等法院中華民國八十七年四月二十九日第
二審判決（八十七年度上訴字第一四七三號，起訴案號：台灣士林地方法院檢察署八
十六年度偵字第一二三二八號），提起上訴，本院判決如左：
    主  文
原判決撤銷，發回台灣高等法院。
    理  由
本件原判決認定上訴人甲○以駕駛營業大吊、貨車吊運貨物為業，於民國八十六年十
一月二十六日上午九時許，駕駛牌照號碼ＡＫ－九五○號營業大吊、貨車，在台北市
內湖區○○路二十五巷七之六號「川勝廢鐵廠」，以上開車輛吊運鋼板椿至貨車時，
應注意操作吊桿應力求慎、緩，避免因重物鋼板椿移動過鉅使車上輔助操作人員發生
危險。而依當時情形並無不能注意之情事，乃上訴人竟疏未注意，操作吊桿不當，導
致鋼板椿搖晃度過大，使在貨車上負責扶正鋼板椿、協助貨物起落之助手即被害人陳
啟棠因受力過大，為免受鋼板椿之撞擊，而攀附於鋼板椿上並盪出車外，雙腳騰空，
跌落地面，因而受有胸部挫傷與外傷性休克等傷害，經送醫急救，於同日上午十時許
不治死亡等情。因而維持第一審論處上訴人業務過失致死罪刑之判決，駁回上訴人第
二審之上訴，固非無見。
惟查：(一)事實審法院採取某種證據，為認定事實之基礎，必須先有該項證據之存在，
就該案卷宗不難查考者為限，如判決書內所記載之證據，與原卷內容顯不相符，自屬
採證違法。原判決於理由內記載上訴人對於所認定之事實坦承不諱云云。然上訴人於
原審審理時始終否認本件犯行，辯稱：伊操作吊桿已經很謹慎、緩慢，未有移動鋼
板椿過鉅情形等語（見原審卷第十五頁、十六頁），是原判決理由採用上訴人於原審
審理中之自白為證據，即與上引卷內資料顯不相符，其採證自屬違法。(二)按對於未發
覺之罪自首而受裁判者，減輕其刑，刑法第六十二條前段定有明文。上訴人於八十六
年十一月二十六日下午二時許應台北市政府警察局內湖分局潭美派出所訊問時，已供
稱：「（你為何到中午十三時才報案﹖）因急送死者到醫院急救，並聯絡家屬協助
在場處理，才拖至中午報案。」（見相驗卷第五頁反面）。而被害人陳啟棠之父陳炳
彬係於同日下午三時二十五分許應同上潭美派出所調查時始就本案對上訴人提出告訴
（見相驗卷第七頁反面）。另依卷存之同上潭美派出所相驗案件初步調查報告表內所
載，本件報案人係上訴人（見相驗卷第八頁反面），且上訴人並已接受裁判，是上訴
人對於本件犯行是否有自首減輕之適用，原判決未予調查認定，並予上訴人減輕其刑
，亦有未合。(三)當事人在審判期日前或審判期日，聲請調查之證據，如法院未予調查
，又未認其無調查之必要，以裁定駁回之，或雖經調查，其所得如何不足採，亦未於
判決理由內予以說明，其踐行之訴訟程序，即難謂非違法。上訴人於原審審判期日前
曾具狀請求傳喚證人李來發及潘金蘭，俾證明其於案發當日在操作吊桿時確實有盡到
操作時應謹慎、緩慢之情事及未有移動鋼板椿過鉅之行為暨其於平時已向受雇人陳啟
棠告知於工作時應穿布（球）鞋、禁穿拖鞋，而陳啟棠在案發日未遵照上訴人所規
定穿，且其因穿拖鞋致因雨在扶正鋼板椿時滑腳摔落車外等情（見原審卷第十七頁
反面、十八頁），原審未予調查，復未於理由內加以說明不予調查之原因，其踐行之
訴訟程序，即難謂非違法。以上或係上訴意旨所指摘，或為本院得依職權調查之事項
，應認原判決有撤銷發回之原因。
據上論結，應依刑事訴訟法第三百九十七條、第四百零一條，判決如主文。
中      華      民      國    八十九    年      六      月    二十三    日
                              最高法院刑事第十二庭
                                  審判長法官  陳  炳  煌
                                        法官  陳  世  雄
                                        法官  徐  文  亮
                                        法官  吳  信  銘
                                        法官  韓  金  秀
      右正本證明與原本無異
                                              書  記  官
中      華      民      國    八十九    年      七      月      四      日


司法院資訊處製作；財團法人民間司法改革基金會備份。
